【裁判字號】    96,上訴,1951
【裁判日期】    970121
【裁判案由】    違反槍砲彈藥刀械管制條例
【裁判全文】
臺灣高等法院高雄分院刑事判決        96年度上訴字第1951號
上  訴  人
即  被  告  甲○○
選任辯護人  侯勝昌律師
            陳裕文律師
            朱淑娟律師
上列上訴人因違反槍砲彈藥刀械管制條例案件，不服臺灣高雄地
方法院96年度訴字第173 號中華民國96年8 月24日第一審判決（
起訴案號：臺灣高雄地方法院檢察署95年度偵字第23867 號、第
25168 號），提起上訴，本院判決如下：
    主  文
上訴駁回。
    事  實
一、王敬峰（已判決確定）於民國94年11月間，自「郭益昌」之
    成年男子處，取得係奧地利GLOCK 廠製18型口徑9MM 制式自
    動手槍（槍枝管制編號0000000000號）、義大利TANFOGLIO
    廠COMBAT型口徑9MM 制式半自動手槍（槍枝管制編號000000
    0000號）各1 枝、及口徑約8.89MM土造子彈16顆（全部經鑑
    驗試射，其中1 顆無殺傷力）、口徑9MM 制式子彈5 顆（全
    部經鑑驗試射）而持有之。嗣王敬峰於95年9 月4 日將該批
    槍彈委託甲○○保管，甲○○明知未經中央主管機關許可，
    不得無故寄藏制式槍枝及子彈，仍允諾之，將該批槍彈藏放
    在高雄縣大寮鄉○○村○○路82號住處。惟檢警經由監聽早
    已獲悉上情，乃於95年9 月12日9 時15分許，持臺灣高雄地
    方法院核發之搜索票至甲○○住處執行搜索，因而查獲該批
    槍彈並扣押之。
二、案經岸巡防署海岸巡防總局東部地區巡防局及高雄縣政府警
    察局移送臺灣高雄地方法院檢察署檢察官偵查起訴。
    理  由
壹、證據能力部分：
一、被告之自白，非出於強暴、脅迫、利誘、詐欺、疲勞訊問、
    違法羈押或其他不正之方法，且與事實相符者，得為證據；
    刑事訴訟法第156 條第1 項定有明文。本件寄藏槍彈之犯罪
    事實，已經上訴人即被告甲○○（下稱被告）迭於警詢、偵
    查、原審及本院坦承不諱，且核與事實相符，詳如下述，依
    上開規定，自得為證據。
二、被告以外之人於偵查中向檢察官所為之陳述，除顯有不可信
    之情況外，得為證據；刑事訴訟法第159 條之1 第2 項定有
    明文。證人王敬峰於檢察官偵訊時具結證述，依現階段刑事
    訴訟法規定，檢察官係代表國家偵查犯罪、實施公訴，依法
    有訊問被告、證人、鑑定人之權，實務運作時，檢察官偵查
    中向被告以外之人所取得之陳述，原則上均能遵守法律規定
    ，不致於違法或不當取供，故可信度極高，且被告及辯護人
    並未提出有何顯不可信之情形，依上開規定得為證據。
三、偵查中有關鑑定人之選任及鑑定機關（團體）之囑託，依刑
    事訴訟法第198 條及第208 條之規定，應由檢察官為之，而
    鑑定人及鑑定機關（團體）實施鑑定或審查之人所為之言詞
    或書面報告，即為傳聞證據之例外，具有證據能力。是檢察
    官對於偵查中之案件，認須實施鑑定者，固應就具體個案，
    選任鑑定人或囑託鑑定機關（團體）為之；但對於司法警察
    機關調查中之案件，或有量大或急迫之情形，為因應實務之
    現實需求，如檢察官針對該類案件之性質，認為當然有鑑定
    之必要者，基於檢察一體原則，得由該管檢察長對於轄區內
    之案件，以事前概括選任鑑定人或囑託鑑定機關（團體）之
    方式，俾便轄區內之司法警察官、司法警察對於調查中之此
    類案件，得即時送請事前已選任之鑑定人或囑託之鑑定機關
    （團體）實施鑑定。是本件扣案之槍彈，雖係由高雄縣警察
    局送請內政部警政署刑事警察局鑑定，但是內政部警政署刑
    事警察局為臺灣高等法院檢察署檢察長事先概括選任之「槍
    彈比對鑑定」機關，仍屬受檢察官囑託鑑定，其出具之書面
    鑑定報告，應屬刑事訴訟法所定之傳聞例外，當具有證據能
    力。
四、司法警察機關因偵辦刑事案件，為蒐集或調查證據，而有實
    施通訊監察之必要者，於偵查中得由檢察官依職權或聲請核
    發通訊監察書，載明應記載事項為之；96年7 月11日修正前
    之通訊保障及監察法第5 條、第11條定有規定。本件業經臺
    灣高雄地方法院檢察署檢察官依職權核發通訊監察書，有通
    訊監察書可憑，依此核發之通訊監察書監聽所得被告與王敬
    峰及「斌仔」對話內容之錄音帶及譯文，依法有證據能力，
    是其監聽錄音帶及譯文均得為作為證據。
貳、實體部分：
一、訊據被告坦承受王敬峰委託代為寄藏槍彈之犯罪事實，核與
    王敬峰於偵查中證述委託被告代為寄藏槍彈之情節相符（95
    年偵字第25168 號卷第33、34頁）。扣案之槍彈經送請內政
    部警政署刑事警察局鑑定結果：(一)槍枝管制編號：00000000
    000 號之槍枝，係奧地利克拉克GLOCK 廠製18型口徑9M M制
    式自動手槍，槍管內具陸條右旋來復線，機械性能良好，可
    擊發同口徑制式子彈，認具殺傷力。(二)槍枝管制編號：0000
    0000000 號之槍枝，係義大利TANFOGLIO 廠COMBAT型口徑9
    MM制式半自動手槍，槍管內具陸條右旋來復線，機械性能良
    好，可擊發同口徑制式子彈，認具殺傷力。(三)其中16顆係土
    造子彈，均具直徑約8.89MM金屬彈頭，採樣5 顆試射，可擊
    發，認具殺傷力；再經就所餘11顆試射，其中10顆均可擊發
    ，認具殺傷力，另外1 顆雖可擊發，惟發射動能甚微，認不
    具殺傷力。(四)另外5 顆均經試射，認係9 MM制式子彈，具有
    殺傷力。有該95年11月9 日刑鑑字第0950138079號槍彈鑑定
    書、96年3 月28日刑鑑字第0960043570號函在卷可稽（95年
    偵字第23867 號卷第54至59頁；原審卷第101 頁）。扣案兩
    枝手槍及其中20顆子彈（另一顆無殺傷力），係分屬槍砲彈
    藥刀械管制條例第4 條第1 款、第2 款所稱之槍砲、彈藥無
    訛。復有手槍兩枝、子彈21顆（業經全部試射）扣案可資佐
    證，被告之自白應與事實相符，足堪採信。被告寄藏槍彈之
    罪證明確，犯行堪以認定。
二、被告雖以：受託寄藏扣案槍彈係迫於無奈，且警執行搜索時
    並未找到扣案槍彈，是我自首並主動帶警找出云云。經查：
  (一)被告使用之0000000000號與王敬峰使用之0000000000、0000
    000000號，於通訊監察期間之95年7 月29日、8 月4 日、8
    月6 日、8 月16日、8 月21日、9 月10日，多次以暗語談論
    與槍彈有關之事，被告更於上述期日前後，密集與「斌仔」
    為類似之通話內容，有通訊監察書及各該對話之譯文在卷可
    憑（95年偵字第23867 號之警卷第26至48頁；原審卷第152
    至157 頁），依被告與王敬峰、「斌仔」談論內容，大部分
    係槍彈之種類（例如：卡賓及AK、大粒、大台車、小支排氣
    管、有支克拉克是塑鋼、Ｇ18連發的那支）、結構（例如：
    管子裡面、有線的、沒有線的、油是不錯每次都可以發、油
    的殼及頭打開來尾端做的很好、18那支槍比較軟）、如何藏
    放（例如：要埋起來、東西放著就好、上面叫你埋、放在土
    裡面的都拿出來拆一拆給上去、全部東西都裝一裝）及價格
    （例如：管子沒辦法報價、小支的做一支多少、大支的報一
    下價格、無線的就是我報給的1 萬元、大支賣一賣就賣小支
    的）等與槍彈有關之事項，被告涉入時間甚久且程度甚深，
    所辯臨時被迫受託，已無可信。
  (二)按槍砲彈藥刀械管制條例第18條第4 項：「犯本條例之罪，
    於偵查或審判中自白，並供述全部槍砲、彈藥、刀械之來源
    及去向，因而查獲或因而防止重大危害治安事件之發生者，
    減輕或免除其刑」之規定，立法本意係指如據犯罪者之自白
    ，進而查獲該槍砲、彈藥、刀械之來源供給者及所持有之槍
    砲、彈藥、刀械去向，或因而防止該重大危害治安事件之發
    生時，既能及早破獲相關之犯罪集團，並免該槍、彈及刀械
    續遭持為犯罪所用，足以消彌犯罪於未然，自有減輕或免除
    其刑，以鼓勵自新之必要。惟如犯本條例之罪後，雖於偵查
    或審判中自白，惟並未因而查獲該槍砲、彈藥刀械之來源，
    自與本規定應予減輕或免除其刑之要件不合。查本件警方經
    由上述之監聽對話內容，業已得悉被告與王敬峰持有槍彈，
    嗣向法院聲請搜索票，其中克拉克手槍之槍身是在臥房找到
    的，另在屋外空屋找到另把制式手槍，並在草叢找到克拉克
    手槍之槍管及其他子彈；而被告並非在未執行搜索前即已供
    出槍彈來源，是找到槍彈以後纔說是「王霸」（指王敬峰）
    等情，業據警員陳水先、蘇諒智、吳昆濱於原審及本院證述
    明確（原審卷第72、75、78、80頁；本院卷第74至76頁）。
    扣案之槍彈因警方執行搜索而查獲起出以前，王敬峰持有槍
    彈及被告寄藏槍彈之犯行，業經警方知悉並加以掌握，被告
    所辯其係自首，顯然無據。故被告雖坦承犯行並交代槍彈之
    來源為王敬峰，亦與上述減免規定不符。
三、核被告同時寄藏制式手槍及子彈，所為係犯槍砲彈藥刀械管
    制條例第7 條第4 項未經許可寄藏手槍罪、同條例第12條第
    4 項未經許可寄藏子彈罪。其以一行為同時寄藏制式手槍、
    子彈，觸犯寄藏手槍罪及寄藏子彈罪，為想像競合犯，應從
    一重之寄藏手槍罪處斷。檢察官認被告係犯持有手槍罪，雖
    有未洽，惟其起訴事實係以王敬峰將槍彈交被告寄藏，且起
    訴法條亦列明同條例第7 條第4 項之罪，無須變更起訴法條
    。原審因而適用槍砲彈藥刀械管制條例第7 條第4 項、第12
    條第4 項、刑法第11條前段、第55條、第42條第3 項、第38
    條第1 項第1 款，並審酌被告寄藏制式手槍、子彈，對他人
    安全及社會治安危害頗鉅，如經冒然擊發或持以犯案，後果
    不堪設想，惟念犯後坦承犯行，態度尚可，所寄藏槍彈數量
    非多等一切情狀，量處有期徒刑5 年6 月，併科罰金新臺幣
    150,000 元，並諭知罰金如易服勞役，以新臺幣1,000 元折
    算1 日。並說明扣案制式自動手槍、半自動手槍各1 支（槍
    枝管制編號：00000000000 號及00000000000 號），屬於槍
    砲彈藥刀械管制條例所列管之違禁物，依刑法第38條第1 項
    第1 款規定，不問屬於犯人與否，應宣告沒收。扣案子彈21
    顆，其中20顆（制式5 顆、土造15顆）雖具殺傷力，但已試
    射用罄，不予沒收，經核原判決其認事用法，核無不合，量
    刑亦屬允當。被告上訴意旨雖以應適用自首減刑，及其甫滿
    18 歲 心未臻成熟，不諳法律，犯後坦承，未曾狡辯，有情
    堪憫恕之情形，請求依刑法第59條予以減刑刑云云。惟刑法
    第59 條 之酌量減輕其刑，必須犯罪另有其特殊之原因與環
    境等等，在客觀上足以引起一般同情，認為即予宣告法定最
    低刑期猶嫌過重者，始有適用。質言之，法院依該條為裁判
    上減輕其刑者，應審酌是否符合相當及比例原則條件，方稱
    相當。查被告並無被迫受託寄藏情事，實際上涉入程度甚深
    ，對於槍彈相當瞭解，知其利害關係，核其情節，客觀上實
    不足以引起一般人之同情而確可憫恕。況被告所犯之未經許
    可寄藏手槍罪，其法定最低度本刑為有期徒刑5 年，原審對
    被告量處有期徒刑5 年6 月，應已考量被告本案犯罪之動機
    、手段及態度等情狀，作為法定刑內從輕科刑之標準，被告
    仍執前詞，指摘原判決量刑不當而請求減輕，並無理由，應
    予駁回。
四、同案被告王敬峰部分，業經原審判決確定，不另論列，附此
    敘明。
據上論斷，應依刑事訴訟法第368 條，判決如主文。
本案經檢察官鄭銘謙到庭執行職務。
中    華    民    國    97    年    1     月    21    日
                  刑事第五庭    審判長法  官  曾永宗
                                      法  官  任森銓
                                      法  官  王伯文
以上正本證明與原本無異。
如不服本判決應於收受本判決後10日內向本院提出上訴書狀，其
未敘述上訴理由者，並得於提起上訴後10日內向本院補提理由書
狀（應附繕本）「切勿逕送上級法院」。
中    華    民    國    97    年    1     月    21    日
                                      書記官  黎  珍
附錄本件判決論罪科刑法條：
槍砲彈藥刀械管制條例第7 條第4 項：
未經許可，持有、寄藏或意圖販賣而陳列第一項所列槍砲、彈藥
者，處5 年以上有期徒刑，併科新臺幣1,000 萬元以下罰金。
槍砲彈藥刀械管制條例第12條第4 項：
未經許可，持有、寄藏或意圖販賣而陳列子彈者，處5 年以下有
期徒刑，併科新臺幣300 萬元以下罰金。


司法院資訊處製作；財團法人民間司法改革基金會備份。
